【裁判字號】    96,訴,3347
【裁判日期】    970328
【裁判案由】    偽證
【裁判全文】
臺灣板橋地方法院刑事判決              96年度訴字第3347號
公  訴  人  臺灣板橋地方法院檢察署檢察官
被      告  乙○○
上列被告因偽證案件，經檢察官提起公訴（96年度偵字第13182
號），本院判決如下：
    主  文
乙○○於檢察官偵查時，證人於案情有重要關係之事項，供前具
結，而為虛偽陳述，處有期徒刑陸月，減為有期徒刑月，緩刑
貳年。
    事  實
一、乙○○明知與其前夫甲○○為其等之子莊承燁於民國（下同
    ）95年5 月8 日意外身故之事，已於事後1 、2 日，在其等
    當時台北縣三重市○○○路150 號5 樓住處內，親自交付其
    所有身分證、印鑑予甲○○持有，並委由甲○○出面辦理莊
    承燁身故後之墓地、除戶證明及向富邦產物保險股份有限公
    司（下稱富邦公司）申請保險金理賠等事宜，竟因富邦公司
    後於95年6 月5 日將上開理賠之保險金新臺幣（下同）0000
    000 元（按含死亡給付0000000 元及體傷給付28645 元）全
    數匯入甲○○個人帳戶名下，即因之心生不滿，於95年8 月
    30日，具狀向臺灣臺北地方法院檢察署對甲○○提出偽造文
    書等之刑事告訴（按上開案件，後經臺灣臺北地方法院檢察
    署聲請臺灣高等法院檢察署核令移轉臺灣板橋地方法院檢察
    署偵查，並以96年度偵字第9959號處分不起訴），並基於檢
    察官偵查時，證人於案情有重要關係之事項，供前具結，而
    為虛偽陳述之犯意，於臺灣板橋地方法院檢察署檢察官96年
    4 月3 日偵查中，就甲○○被訴上開偽造文書等案件（即臺
    灣板橋地方法院檢察署96年度偵字第9959號案件）之重要關
    係事項，於供前具結後，仍為「（有無將你身分證、印鑑交
    給甲○○，委託他代領莊承燁之保險金？）沒有。我身分證
    平常放在我隨身攜帶之皮夾，我不知他何時拿走我身分證，
    印鑑平常放在臥室抽屜裡，我也不知道印鑑何處被他拿走」
    之虛偽證述。
二、案經臺灣板橋地方法院檢察署檢察官自動檢舉偵查起訴。
    理  由
一、訊據被告乙○○固坦承於上開時地，將其身分證及印鑑交付
    甲○○辦理其等之子莊承燁身故後之墓地、除戶證明及向富
    邦公司申請保險金理賠等事宜，惟矢口否認上開犯行，辯稱
    ：伊沒有偽證之行為，係因伊對時間點的認知有誤，檢察官
    訊問伊時，伊沒有想到有叫甲○○辦理，伊以為只是純粹辦
    理，且匯入保險金與申請理賠的時間點也不一樣云云。經查
    ：
  (一)被告於其子莊承燁95年5 月8 日意外身故後1 、2 日，已在
    其與甲○○當時上開台北縣三重市○○○路150 號5 樓住處
    內，親自交付其所有身分證、印鑑予甲○○持有，並委由甲
    ○○出面辦理莊承燁身故後之墓地、除戶證明及向富邦產物
    保險股份有限公司（下稱富邦公司）申請保險金理賠等事宜
    乙情，業據被告於偵查中及本院審理時供承屬實（見臺灣板
    橋地方法院檢察署96年度偵字第13182 號卷第14頁及本院卷
    96年11月6 日準備程序筆錄第2 頁），並核與證人甲○○此
    部分證述之情節及證人即富邦公司職員王學道證述之情節，
    均相符合，復有強制險損失明細、委託書及其所附甲○○、
    被告2 人之身分證影本各乙紙，在卷可稽，足堪認定。
  (二)又被告於臺灣板橋地方法院檢察署檢察官96年4 月3 日偵查
    中，就甲○○被訴上開偽造文書等案件（即臺灣板橋地方法
    院檢察署96年度偵字第9959號案件）之重要關係事項，於供
    前具結後所為「（有無將你身分證、印鑑交給甲○○，委託
    他代領莊承燁之保險金？）沒有。我身分證平常放在我隨身
    攜帶之皮夾，我不知他何時拿走我身分證，印鑑平常放在臥
    室抽屜裡，我也不知道印鑑何處被他拿走」之證述內容，不
    僅核與其後於於臺灣板橋地方法院檢察署檢察官96年5 月23
    日偵查中，就甲○○被訴上開同一偽造文書等案件之重要關
    係事項，亦於供前具結後所為「（有無將你身分證印鑑交給
    甲○○，委託他代領你兒子保險金？）我是有把身分證印鑑
    交給他，當時我兒子已經死亡沒有出殯，我是委託他辦理墓
    地、除戶證明、保險金等相關事宜，所以我就交給他」之證
    述內容，全然相互矛盾，且證人王學道於偵查中亦證稱：「
    （當初領取之情形？）我在95年5 月17日受理莊承燁理賠案
    ，隔2 、3 天，甲○○來公司問強制保險應具備之證件，我
    也交付他空白申請書，他再過3 、4 天約6 月初將資料拿過
    來給我，其中也包括乙○○之委託書及身分證正反面影本，
    因為資料齊全，所以我們在95年6 月5 日將150 萬理賠金電
    匯到甲○○戶頭」、「（期間乙○○有無跟你聯絡過？）匯
    款完隔一星期，乙○○打電話給我為何強制險匯款給他先生
    ，我就對他做解釋，然後他就說他要去問她先生」、「（她
    有無向你表示他並未授權？）沒有。他只說她要問她先生。
    後來他也沒有再找我過了。再過一星期我跟甲○○有因為在
    三重調委會協調民事賠償而碰面，我有跟甲○○說，乙○○
    打電話給我的事情，甲○○說他已經跟乙○○講清楚了，叫
    我不要管」、「（一開始如何聯絡甲○○？）是甲○○主動
    聯絡我的，因為我們有將資料留給加害人」、「（甲○○要
    來幫乙○○代領，要何證件？）莊承燁除戶戶籍謄本、雙方
    受益人身分證正反面影本、委託書、死亡證明書」等語（見
    臺灣板橋地方法院檢察署96年度他字第2059號卷第5 頁）綦
    詳，而甲○○後於96年5 月間，將富邦公司所給付上開死亡
    給付之一半即75萬元（按莊承燁上開意外死亡案件之對造人
    ，另有賠償200 萬元，其中100 萬元亦同時匯入被告帳戶中
    ，即該次計匯入175 萬元）匯入被告帳戶後，被告即於96年
    5 月17日以雙方達成和解為由，具狀向臺灣板橋地方法院檢
    察署撤回其前對甲○○之刑事告訴，此亦有該刑事撤回告訴
    狀乙份可稽，而96年4 月3 日被告於偵查中具結後作證之時
    ，距被告於95年5 月間交付其所有身分證、印鑑予甲○○之
    時間，相較於96年5 月23日被告於偵查中具結後作證時，更
    為接近本件重要事項發生與否之時間點，揆諸常情，被告應
    無相較96年5 月23日作證時，記憶反更模糊或誤記發生時間
    點之可能，是被告之所以前於95年8 月30日，具狀向臺灣臺
    北地方法院檢察署對甲○○提出上開偽造文書等之刑事告訴
    乙情，顯純係因富邦公司逕將其子莊承燁上開理賠之死亡給
    付0000000 元全數匯入甲○○個人帳戶名下，而對甲○○因
    之心生不滿所致，則被告於上開臺灣板橋地方法院檢察署檢
    察官96年4 月3 日偵查中，於供前具結後所為「（有無將你
    身分證、印鑑交給甲○○，委託他代領莊承燁之保險金？）
    沒有。我身分證平常放在我隨身攜帶之皮夾，我不知他何時
    拿走我身分證，印鑑平常放在臥室抽屜裡，我也不知道印鑑
    何處被他拿走」之證述內容，顯係對甲○○被訴上開偽造文
    書等案件（即臺灣板橋地方法院檢察署96年度偵字第9959號
    案件）之重要關係事項，所為之虛偽陳述，至為顯然。
  (三)綜上所述，被告上開所辯，顯係事後卸責之詞，自不足為有
    利被告認定之憑據。被告上開犯行，已臻明確，應予依法論
    科。
二、核被告所為，係犯刑法第168 條之於檢察官偵查時，證人於
    案情有重要關係之事項，供前具結，而為虛偽陳述罪。爰審
    酌被告本件犯罪之動機、目的、手段、所生危害及被告犯罪
    後之態度等一切情狀，量處如主文所示之刑。又中華民國九
    十六年罪犯減刑條例已自96年7 月16日起生效施行，應依該
    條例第2 條第1 項第3 款、第7 條之規定，減其宣告刑。惟
    被告前未曾受有期徒刑以上刑之宣告，其因一時疏慮，致犯
    本罪，經此教訓，當知所惕勵，而無再犯之虞，爰本院認對
    被告所宣示之刑，以暫不執行為適當，並諭知緩刑2 年，以
    啟自新。
據上論斷，應依刑事訴訟法第299 條第1 項前段，刑法第168 條
、第74條第1 項第1 款，中華民國九十六年罪犯減刑條例第2 條
第1項第3款、第7條，判決如主文。
本案經檢察官楊展庚到庭執行職務。
中    華    民    國    97    年    3     月    28    日
                刑事第十二庭  審判長法  官  戴嘉清
                                    法  官  陳信旗
                                    法  官  林晏鵬
以上正本證明與原本無異
如不服本判決應於送達後10日內向本院提出上訴狀
                                    書記官  陳映孜
中    華    民    國    97    年    3     月    28    日
附錄法條：刑法第168條
中華民國刑法第168條
（偽證罪）
於執行審判職務之公署審判時或於檢察官偵查時，證人、鑑定人
、通譯於案情有重要關係之事項，供前或供後具結，而為虛偽陳
述者，處7年以下有期徒刑。


司法院資訊處製作；財團法人民間司法改革基金會備份。
